【裁判字號】    90,訴,1228
【裁判日期】    900807
【裁判案由】    損害賠償
【裁判全文】
臺中高等行政法院裁定                              九十年度訴字第一二二八號
    原      告  甲○○
    原      告  乙○○
    原      告  丙○○
    原      告  丁○○
                戊○○
    代  表  人  己○○
右當事人間因損害賠償事件，原告提起行政訴訟，本院裁定如左：
    主  文
原告之訴駁回。
訴訟費用由原告負擔。
    理  由
一、按「公法上之爭議，除法律別有規定外，得依本法提起行政訴訟。」「訴訟事件
    不屬行政法院之權限者，行政法院應以裁定駁回之。」分別為行政訴訟法第二條
    、第一百零七條第一項第一款所明文規定。又按「人民如以所有權被不法侵害請
    求救濟者，無論其相對人為私人或官廳，因為解決私法上法律關係自應由普通司
    法機關受理，非行政官署所應審究，蓋行政訴訟係解決公法上法律關係，而民事
    訴訟實為保護私權而設，二者性質炯然不同，故其審判管轄亦各有別。」改制前
    行政法院二十四年判字第十九號亦著有判例。
二、本件原告起訴主張其被繼承人董獻廷原有坐落南投縣集集鎮○○段九九五之一地
    號等三筆土地，位於新台十六線公路與被告興建集集共同引水計畫北岸聯絡渠道
    第一之一段工程用地交接共構處，因此前揭土地於民國八十一年十二月間經台灣
    省公路局徵收，嗣因地政機關地籍圖分割線偏差，致該已徵收之土地經台灣省公
    路局於八十五年六月十五日撤銷徵收後，被告已無正當權源使用，惟被告竟仍繼
    續占有使用，致原告無法耕作收益，足見被告顯屬無法律上之原因而受利益，致
    原告之被繼承人受損害，依民法第一百七十九條規定，被告自應返還其利益，以
    補償原告被繼承人所受損害，被告應按該土地徵收價額新台幣（下同）四十九萬
    八千零七十九元，自八十五年六月十五日撤銷徵收時起，至八十九年十月九日重
    新補辦徵收程序完成時止，共計四年又一百十七天，依年息百分之五計算之損失
    十萬七千七百十元，補償原告被繼承人。原告之被繼承人董獻廷於九十年四月一
    日死亡，原告等為其繼承人，自得請求被告給付上開十萬七千七百十元，及自八
    十九年十月二十三日起，至清償日止按年息百分之五計算之利息等語，應係主張
    被告於八十九年十月九日重新補辦徵收程序完成前，占用其被繼承人所有土地，
    並無合法權源，被告受有利益，致原告受有損害，請求賠償，核屬原告與被告機
    關間私權之爭執，依上開說明，自不得提起行政訴訟，以資救濟。
三、依行政訴訟法第一百零七條第一項第一款、第一百零四條、民事訴訟法第九十五
    條、第七十八條、第八十五條第一項前段，裁定如主文。
中    華    民    國      九十      年      八        月      七        日
                    臺 中 高 等 行 政 法 院  第 四 庭
                                審 判 長 法  官      沈  應  南
                                         法  官      許  武  峰
                                         法  官      黃  淑  玲
右正本證明與原本無異。
如不服本裁定，應於裁定送達後十日內以書狀敘明理由，經本院向最高行政法院提起
抗告（須依對造人數附具繕本）；並應預繳送達用雙掛號郵票拾份（每份三十四元）
。
中    華    民    國      九十      年      八        月      七        日
                                         法院書記官  黃  靜  華


司法院資訊處製作；財團法人民間司法改革基金會備份。
